【裁判字號】    91,交抗,1085
【裁判日期】    920429
【裁判案由】    違反道路交通管理處罰條例
【裁判全文】
臺灣高等法院交通事件裁定                      九十一年度交抗字第一０八五號
    抗  告  人
    即受處分人  甲○○
右抗告人因違反道路交通管理處罰條例案件，不服臺灣士林地方法院，中華民國九十
一年十月三十一日所為裁定（九十一年度交聲字第一一四二號），提起抗告，本院裁
定如左：
    主  文
抗告駁回。
    理  由
一、按汽車駕駛人，行車速度，超過規定之最高時速者，處新臺幣一千二百元以上二
    千四百元以下罰鍰；又汽車駕駛人，駕駛汽車肇事致人受傷或死亡，應即採取救
    護或其他必要措施，並向警察機關報告，不得駛離；違者吊扣其駕照三個月至六
    個月；逃逸者吊銷駕駛執照。又汽車駕駛人有違反道路交通管理處罰條例第四十
    條第一項之情形，除依該條款處罰外，並予記違規點數一點；又汽車駕駛人有違
    反同條例第六十二條第一項之情形，已受吊扣或吊銷駕駛執照處分者，不予記點
    ；而經吊銷駕駛執照者，終身不得考領駕駛執照，同條例第四十條第一項、第六
    十二條第一項、第六十三條第一項第一款、第二項、第六十七條第一項分別定有
    明文。
二、原處分機關台北市交通事件裁決所處分意旨略以：受處分人甲○○於九十一年六
    月十五日二十二時三十八分許，駕駛車牌號碼ＣＥ─七六三五號自小客車沿台北
    市○○○街○段由北往南行駛至台北市○○○路○段一九○巷口前約一兩部小客
    車長距離時，其右前車頭與沿重慶北路四段一九○巷由西往北左轉行駛之腳踏車
    撞擊而肇事致人受傷，經警舉發「超速行駛」（依據現場煞車痕十四點五公尺）
    ，併以「肇事致人受傷未即採取救護或其他必要措施並向警察機關報告而逃逸」
    之違規行為，依道路交通管理處罰條例第四十條第一項及第六十二條第一項規定
    裁處罰鍰新台幣一千七百元、吊銷其駕駛執照，並依同條例第六十三條第一項記
    違規點數一點，暨依同條例第六十七條第一項規定裁處受處分人終身不得重新考
    領駕駛執照。
三、抗告人甲○○向原法院聲明異議意旨略以：抗告人於上開時、地確有與被害人腳
    踏車相撞致被害人受傷倒地，惟肇事之際，抗告人有停車並下車察看被害人，嗣
    基於後方來車甚多並緊鳴喇叭，抗告人只得先將車輛移停於重慶北路四段一二五
    巷再立刻以電話通知抗告人之父親前來協助處理，並非如路人所誤認以為抗告人
    駕車逃逸，此有與被害人之和解書以資證明云云。
四、抗告意旨略以：本件抗告人於事故發生時，本擬立即自行載送傷者赴醫，惟因當
    時已知酒後駕車不妥，乃先將被害人扶持路邊，再自行開車前往找尋公用電話聯
    絡抗告人父親報警，嗣返回原處時，救護車已將被害人載走，其後再趕往醫院探
    視傷者，抗告人並未肇事逃逸云云。
五、經查：
    (一)抗告人甲○○於右揭時、地超速行駛、肇事致人受傷未即採取救護或其他必要
      措施並向警察機關報告而逃逸之事實，有道路交通事故調查報告表、台北市政
      府警察局交通警察大隊交通事故分析研判表、台北市政府警察局士林分局交通
      分隊道路交通事故補充資料表可稽。
    (二)抗告人於肇事當晚即九十一年六月十六日凌晨在馬偕醫院接受談話，也直承：
      「：：：，我心裡害怕，就駕車離去，：：：。我是經過社子所警員王以景連
      絡後於九十一年六月十六日零時二十五分至馬偕醫院說明」，核與目擊證人王
      至青於同日凌晨在馬偕醫院接受談話指述：「：：：另一位婦人倒於地上，該
      部ＣＥ─七六三五號自小客車駕駛未下車，立即駕車加速離去，我記下車號並
      向一一○報案。」等語相符，有台北市政府警察局士林分局交通分隊所製作抗
      告人及目擊證人王至青之談話記錄表可證。而目擊證人王至青於九十一年九月
      二十七日檢察官偵訊中亦堅指：本件事故地點在我家附近，事故當時，我正要
      回住處，突然發現一台白色喜美轎車緊急煞車，然後就聽到一聲撞擊聲，我看
      到一位女士及腳踏車倒在路邊，該白色轎車沒有停留在事故現場就加速駛離現
      場，根本沒下車查看，我記下車牌，報警處理傷者，抗告人確實是肇事逃逸，
      抗告人撞人後馬上駛離現場，是救護車來了之後才將傷者移離現場，絕對不是
      抗告人將傷者移離現場等語明確（見本院調閱之台灣士林地方法院檢察署九十
      一年度偵字第八四三一號偵查影印卷第四十二、四十三頁）。果如抗告人所稱
      ，當時伊有下車察看被害人，則被害人既已倒於地上，緊急救護，猶恐不及，
      豈可因後方來車甚多並緊鳴喇叭，只得先將車輛移停於台北市○○○路○段一
      二五巷，再以電話通知抗告人父親前來處理之理？所辯縱為真實，亦不容阻卻
      違法。
    (三)抗告人提出其於九十一年七月二十九日與被害人成立之和解書（見原審卷第二
      十四頁）雖記載：「當發生擦撞時，甲方（指抗告人）立即停車並下車查看乙
      方（指被害人），同時遞出名片，此時因後方來車甚多，並緊鳴喇叭，所以甲
      方才將車輛駕至寬敞之處（重慶北路四段一五二巷口），利用公用電話打電話
      通知家人及派出所等」內容，惟查：證人即被害人之弟弟王世乾於九十一年六
      月十六日上午三時在警訊時仍指稱：當時我到達事故現場時，我姊姊（即被害
      人）倒在地上，肇事車輛已逃逸（見同前偵查卷第十四頁反面）。而證人即到
      現場處理之警員陳世賢在檢察官偵訊中亦證述：我到事故現場照像時，抗告人
      的車輛已不在現場等語（見同偵查卷第五十七頁反面），再參之前揭(一)、(二)之
      事證，抗告人超速行駛及肇事致人受傷未即採取救護或其他必要措施並向警察
      機關報告而逃逸之事實，至為明確。前開和解書記載的和解內容，顯係被害人
      和解時維護抗告人之說詞，且該內容與卷內證據資料不符，故不足為抗告人有
      利之認定。至於抗告人有至醫院探視被害人，表明願負起責任乙節，縱然屬實
      ，也無從解免抗告人本件違規之責任。
    (四)綜上所述，原處分機關據首揭規定，裁處抗告人罰鍰新台幣一千七百元、吊銷
      其駕駛執照，並依道路交通管理處罰條例第六十三條第一項記違規點數一點，
      暨依同條例第六十七條第一項規定處罰終身不得重新考領駕駛執照，核無不當
      ，原審因而認為抗告人聲明異議為無理由，應予駁回，經核並無不合。抗告人
      抗告猶執前詞否認肇事逃逸，指摘原裁定不當，為無理由，應予駁回。
六、據上論結，應依道路交通案件處理辦法第二十六條，刑事訴訟法第四百十二條，
    裁定如主文。
中      華      民      國    九十二    年      四      月    二十九    日
                              臺灣高等法院交通法庭
                                  審判長法  官 葉  麗  霞
                                        法  官 李  春  地
                                        法  官 李  錦  樑
右正本證明與原本無異。
不得再抗告。
                                        書記官 黃  嬿  婉
中      華      民      國    九十二    年      四      月     三十     日


司法院資訊處製作；財團法人民間司法改革基金會備份。
